【裁判字號】    90,上訴,2125
【裁判日期】    920916
【裁判案由】    偽造文書
【裁判全文】
臺灣高等法院臺中分院刑事判決                  九十年度上訴字第二一二五號
    上  訴  人
    即  被  告  宙○○
                辰○○
                Ａ○○
    右  一  人  陳  鎮 （原名陳亦奇） 律師
    選任辯護人
    上  訴  人
    即  被  告  戊○○
                庚○○
           （即江柏勳）
    右  一  人  秦鴻宣
    選任辯護人
右上訴人等因偽造文書等案件，不服臺灣台中地方法院八十九年度易字第三一一二號
中華民國九十年十月十八日第一審判決（起訴案號：臺灣台中地方法院檢察署八十九
年度偵字第八０四三、九六七八、九八二三、九九三四、一四四一三號），提起上訴
，本院判決如左：
    主      文
原判決撤銷。
Ａ○○行使偽造有價證券，處有期徒刑肆年。扣案偽造之「發票人均為莊西林、發票
日均為中華民國八十八年八月十日、付款人均為台灣中小企業銀行北港分行、票號分
別為六六七二○五、六六七二○八、金額分別為新台幣捌拾萬元、陸拾萬元」等支票
貳張及警察制服壹套，均沒收。
宙○○連續行使偽造私文書，足以生損害於他人，處有期徒刑參年。扣案之警察制服
壹套沒收。
庚○○連續行使偽造私文書，足以生損害於他人，累犯，處有期徒刑拾壹月。扣案之
警察制服壹套沒收。
黃○○連續行使偽造私文書，足以生損害於他人，處有期徒刑壹年。
辰○○行使偽造私文書，足以生損害於他人，處有期徒刑拾月。
戊○○行使偽造私文書，足以生損害於他人，累犯，處有期徒刑柒月。
    事      實
一、黃○○（原名謝溝昌）於民國（下同）八十二年間曾因違反肅清煙毒條例案件，
    經本院判處有期徒刑三年二月確定，並於八十三年十二月二十二日入監執行，迄
    八十七年二月二十二日執行完畢；於八十三年即未入監執行前，復因違反肅清煙
    毒條例案件及麻醉藥品管理條例案件，經台灣台中地方法院分別判處有期徒刑三
    年六月、六月，應執行有期徒刑三年十月確定，並於八十七年二月二十三日接續
    執行，八十七年十月二十一日假釋交付保護管束，指揮書執畢日期為九十年十月
    六日。戊○○於八十五年間，曾因殺人未遂罪，經台灣台中地方法院判處有期徒
    刑二年三月確定，並於八十七年十月十二日執行完畢。庚○○於八十六年間，曾
    因竊盜罪，經台灣台中地方法院判處有期徒刑四月確定，於八十七年十月十四日
    執行完畢。
二、宙○○、Ａ○○、庚○○（即江柏勳）與王順發（王順發現由原審法院通緝中）
    等人原為新象公司之同事，辰○○則為宙○○之鄰居，渠等與黃○○、戊○○及
    姓名年籍均不詳之其他成年男女等人，由其中二人、或三人、或四人、或五人共
    同基於意圖為自己不法所有之概括犯意聯絡，組成詐欺集團，挑選新象公司客戶
    中外省籍、高年齡之老人為對象，並以新象公司員工處理公司業務之方式，或由
    其中一人穿著警察制服冒稱警察執行職務之方法，連續在左列之時間、地點，向
    丁○○等人詐騙財物：
  (一)八十九年三月三十日，由宙○○夥同一不知姓名之成年男子，至台中縣石岡鄉○○村○○街六號丁○○家中，向丁○○佯稱：因你向新象公司購買多項商品，可
    獲得回饋金，請你提出存摺、印章以辦理退款等語，丁○○不疑有他而將存摺等
    物交渠等辦理，宙○○二人於取得丁○○之存摺、印章後，又向丁○○套得提款
    密碼，並趁其不注意之際，迅以丁○○所交付之印章盜蓋在事先準備好之郵局提
    款單存戶簽章處，蓋好後，印章還給丁○○，再藉詞須要影印存摺，而將存摺攜
    離現場，直接到卯○○○，將已盜蓋丁○○印章之提款單填上日期、帳號及金額
    新台幣（下同）四萬二千元，以丁○○之名義偽造提款單一張（參原審卷第一七
    五頁），偽造完成後，連同存摺交給郵局之承辦人員以詐領丁○○之存款，而為
    行使，郵局之承辦人員因不知其中有詐，乃交付四萬二千元予渠二人，足以生損
    害於丁○○及卯○○○。
  (二)八十九年三月三十日十三時許，Ａ○○、宙○○、王順發等三人，至台中縣大甲
    鎮○○里○○路八三號戌○○家中，對戌○○佯稱：你以前所買之瓦斯防爆器太
    貴可退款，請你攜帶存摺、印章一起到大甲農會辦理等語，戌○○不疑有他而將
    其妻亥○○○之存摺、印章交給Ａ○○等人並坐上渠等所開來之自小客車，至大
    甲農會西岐分部後，Ａ○○等人叫戌○○在車內等候，由Ａ○○進入該農會分部
    ，盜蓋戌○○所交付之亥○○○印章在提款單存戶簽章處，以偽造亥○○○領取
    十萬元之提款單一紙（參原審卷第一九一頁），偽造完成後，連同戌○○所交付
    之亥○○○存摺交給該農會（原判決誤為郵局）之承辦人員以詐領亥○○○之存
    款，而為行使，該農會之承辦人員因不知其中有詐，乃交付十萬元予Ａ○○，得
    手後，Ａ○○等人即將存摺、印章交還戌○○，再藉詞渠等要去吃飯，請戌○○
    下車後，駕車快速離去，足以生損害於戌○○夫妻及大甲農會西岐分部。
  (三)八十九年四月十八日十四時五十分許，由Ａ○○身穿警察制服與宙○○，至南投
    縣名間鄉○街村○○路三五○之十九號癸○○家中，以警察身分對癸○○佯稱：
    渠等係台中警察，要查你在購買電器用品時有否被騙，請你將存摺、印章、身分
    證交給渠等保管，並說出提款密碼等語，癸○○不疑有他而照辦，Ａ○○等人取
    得存摺等物後，迅速離去並前往巳○○○，由在該處接應之同夥黃○○在郵局提
    款單上填寫日期、帳戶、金額、提款密碼等字及盜蓋癸○○所交付之印章在提款
    單存戶簽章處，以偽造癸○○欲領取三十三萬元之提款單一紙（參八○四三號偵
    卷第二二一頁），偽造完成後，連同癸○○所交付之存摺交給該郵局之承辦人員
    以詐領癸○○之存款，而為行使，郵局之承辦人員因不知其中有詐，乃交付三十
    三萬元予黃○○，足以生損害於癸○○及巳○○○。
  (四)八十九年四月十九日十三時許，由Ａ○○穿著警察制服夥同一不知名之成年男子
    ，至丁○○前揭家中，以警察身分對丁○○騙稱：八十九年三月三十日詐騙你之
    歹徒已抓到，請你一同搭車前往指認等語，並叫丁○○取出存摺、印章、身分證
    交渠等辦理贓款回存事宜，丁○○不疑有他而照辦，惟車子行至台中市區時，Ａ
    ○○二人即藉口要丁○○下車等候，並於丁○○下車後迅速開往台中縣石岡鄉農
    會，由在該處接應之同夥黃○○在取款憑條上填寫日期、帳號、金額等文字及盜
    蓋癸○○所交付之印章在提款單存戶簽章處，以偽造丁○○欲領取三十萬元之取
    款憑條一紙（參原審卷第一八七頁），偽造完成後，連同丁○○所交付之存摺交
    給該農會之承辦人員以詐領丁○○之存款，而為行使，農會之承辦人員因不知其
    中有詐，乃交付三十萬元予黃○○，足以生損害於丁○○及石岡鄉農會。
  (五)八十九年四月二十一日十四時許，由Ａ○○穿著警察制服夥同宙○○，至台中縣
    太平市○○路三五○巷八號壬○○家中，以警察身分對壬○○詐稱：八十九年三
    月間詐騙你錢財未遂之歹徒已抓到，請你攜帶存摺、印章一同搭車前往指認等語
    ，壬○○不疑有他而照辦，在車行途中，Ａ○○叫壬○○將存摺、印章交渠核對
    ，並趁其不注意之際，迅持壬○○之印章盜蓋在事先準備好之郵局提款單存戶簽
    章處，蓋好後，印章還給壬○○，再藉詞存摺須帶到郵局交給承辦人員確認，至
    丙○○○後，宙○○單獨下車迅速將壬○○之存摺、蓋好章之提款單交給在郵局
    內接應之同夥王順發、庚○○及一不知名之成年女子，而由該女子在該提款單上
    填寫日期、帳號、金額，以偽造壬○○欲領取二十萬元之提款單一張（參原審卷
    第二○六頁），偽造完成後，連同存摺交給郵局之承辦人員以詐領壬○○之存款
    ，而為行使，郵局之承辦人員因不知其中有詐，乃交付二十萬元予該女子，足以
    生損害於壬○○及丙○○○；Ａ○○於將存摺等物交給同夥後，旋即上車將壬○○載到台中市○○路某一照相館前，請壬○○下車照相，並於壬○○下車後加速
    駛離。
  (六)八十九年五月五日上午十時許，由Ａ○○夥同二不知名之成年男子（其中一人穿
    著警察制服），至台中縣新社鄉○○村○○路九六號寅○○家中，以警察身分對
    寅○○謊稱：要幫你請領九二一震災補助金，必須持存摺、印章、身分證辦理通
    儲等語，並交付兩張不知何人所偽造發票人均為莊西林、發票日均為八十八年八
    月十日、付款人均為台灣中小企業銀行北港分行、票號分別為六六七二○五、六
    六七二○八、金額分別為八十萬元、六十萬元之支票（參八○四三號偵卷第四二
    三頁證物袋）給寅○○以為取信，寅○○不疑有他，乃將存摺等物交給Ａ○○等
    人辦理，Ａ○○等人旋即至台中縣新社鄉乙○○○○，盜蓋寅○○所交付之印章
    在提款單存戶簽章處，以偽造寅○○欲領取一百零五萬元之提款單一紙（參原審
    卷第一八三頁），偽造完成後，連同寅○○所交付之存摺交給該郵局之承辦人員
    以詐領寅○○之存款，而為行使，郵局之承辦人員因不知其中有詐，乃交付一百
    零五萬元予渠三人（起訴書誤載為一百零四萬元），足以生損害於寅○○及乙○○○○。
  (七)八十九年五月八日上午十時許，由一穿警察制服一穿便服之二不知名成年男子，
    至台中縣大甲鎮○○路十一巷二九號酉○○家中，以警察身分對酉○○佯稱：你
    郵局存款遭盜領，請你持郵局存摺、印章及身分證一同搭車前往協助偵辦等語，
    酉○○不疑有他而照辦，並坐上渠等所開來之自小客車，在車內，該二人即叫酉
    ○○將存摺、印章交出來及說出提款密碼，待車開到台中縣清水鎮時，該二人又
    藉口要酉○○下車等候，並於酉○○下車後，迅速開往己○○○，由在該處接應
    之同夥戊○○在郵局提款單上填寫日期、帳戶、金額、提款密碼等字及盜蓋酉○○所交付之印章在提款單存戶簽章處，以偽造酉○○欲領取二十五萬元之提款單
    一紙（參八○四三號偵卷第五一頁），偽造完成後，連同酉○○所交付之存摺交
    給該郵局之承辦人員以詐領酉○○之存款，而為行使，郵局之承辦人員因不知其
    中有詐，乃交付二十五萬元予戊○○，足以生損害於酉○○及己○○○。
  (八)八十九年五月九日上午十時許，由Ａ○○夥同身穿警察制服之辰○○，至台中縣
    和平鄉○○村○○路○段四六號天○○家中，以警察身分對天○○佯稱：你於二
    年前被二不知姓名女子詐騙二十萬乙案，已查獲歹徒，請你持存摺、印章、身分
    證一同前往領回被騙的錢等語，天○○不疑有他而照辦，並坐上渠等所開來之自
    小客車，在車內，Ａ○○二人套出天○○之存摺提款密碼後，即在台中縣東勢鎮
    某照相館前，叫天○○下車照相，並於天○○下車後迅速開往東勢鎮中嵙口郵局
    ，盜蓋天○○所交付之印章在提款單存戶簽章處，以偽造天○○欲領取十一萬元
    之提款單一紙（參八○四三號偵卷第三三三頁），偽造完成後，連同天○○所交
    付之存摺交給該郵局之承辦人員以詐領天○○之存款，而為行使，郵局之承辦人
    員因不知其中有詐，乃交付十一萬元予渠二人，足以生損害於天○○及東勢中嵙
    口郵局。
  (九)八十九年五月九日十三時許，由宙○○穿著警察制服夥同一不知名之成年男子，
    至台中縣大甲鎮○○里○○路一一六巷三七號丑○家中，以警察身分對丑○佯稱
    ：你郵局存款遭冒領，請你持郵局存摺、印章及身分證一同辦理止付等語，丑○
    不疑有他而照辦，並坐上渠等所開來車牌Ｘ９－７２１１號自小客車，在車內，
    宙○○二人即叫丑○將存摺、印章交出來及說出提款密碼，待車開到台中縣沙鹿
    鎮時，宙○○二人即藉口要丑○下車等候，並於丑○下車後迅速開往子○○○，
    盜蓋丑○所交付之印章在提款單存戶簽章處，以偽造丑○欲領取三十萬元之提款
    單一紙（參原審卷第一九五頁），偽造完成後，連同丑○所交付之存摺交給該郵
    局之承辦人員以詐領丑○之存款，而為行使，郵局之承辦人員因不知其中有詐，
    乃交付三十萬元予渠二人，足以生損害於丑○及子○○○。
  (十)八十九年五月十日十九時四十五分許，由Ａ○○夥同一不知姓名之成年男子，至
    台中縣太平市○○路五四號辛○○家中，以警察身分對辛○○佯稱：渠等在偵辦
    販賣熱水器、淨水器詐騙案，已查獲歹徒，請你一同前往指認嫌疑犯及攜帶存摺
    、印章、身分證以供核對等語，辛○○不疑有他而照辦，並坐上渠等所開來之自
   小客車，在車內，Ａ○○二人套出辛○○之存摺提款密碼後，即在台中市中國醫
    藥學院附近，叫辛○○下車等候，並於辛○○下車後迅速開往台中市午○○○，
    盜蓋辛○○所交付之印章在提款單存戶簽章處，以偽造辛○○領取十萬元之提款
    單一紙（參原審卷第二○三頁），偽造完成後，連同辛○○所交付之存摺交給該
    郵局之承辦人員以詐領辛○○之存款，而為行使，郵局之承辦人員因不知其中有
    詐，乃交付十萬元予渠二人，得手後，復於翌日即五月十一日，至台中市○○路
    郵局，以同樣方法，偽造辛○○領取六萬元之提款單一紙（參原審第二○二頁）
    ，再盜領辛○○之存款六萬元，足以生損害於辛○○及午○○○、文心路郵局。
  (十一)八十九年五月十一日上午十一時許，由宙○○身穿警察制服夥同王順發，至台中
    縣東勢鎮○○里○○路西新巷八九之二三號甲○○家中，以警察身分對甲○○佯
    稱：請你持存摺、印章、身分證、退伍令一同前往協助辦案等語，甲○○不疑有
    他而照辦，並坐上渠等所開來之自小客車，在車內，宙○○二人叫甲○○將存摺
    等物交給渠等保管後，即在台中縣潭子鄉○○村○路旁，叫甲○○下車等候，並
    於甲○○下車後迅速開往卯○○○，由宙○○盜蓋甲○○所交付之印章在提款單
    存戶簽章處，以偽造甲○○欲領取十萬元之提款單一紙（參八○四三號偵卷第一
    二四頁），偽造完成後，交由王順發連同甲○○所交付之存摺交給該郵局之承辦
    人員以詐領甲○○之存款，而為行使，該郵局之承辦人員因不知其中有詐，乃交
    付十萬元予王順發，足以生損害於甲○○及卯○○○。
  (十二)八十九年五月十五日上午九時許，由Ａ○○、宙○○、辰○○駕駛車牌Ｘ９－７
    ２１１號自小客車，至南投縣南投市○○路四九○巷十號地○○家中，向地○○
    佯稱：渠等是國華保險公司派來辦理瓦斯爐退保費二萬元，請你提供存摺、印章
    、身分證、提款密碼給渠等辦理等語，地○○不疑有詐而交付存摺等物給宙○○
    等人後，又覺不妥，乃報警當場逮獲渠三人，渠三人之詐財行為始未得逞，警察
    並於渠等搭乘之自小客車內，扣得王順發所有供大家為前揭詐騙行為穿著之警察
    制服一套。
  (十三)八十九年七月十四日上午十時三十分許，由庚○○夥同一不知名之成年男子，至
    台中縣新社鄉中興村中興嶺三五一之十號申○○家中，對申○○佯稱：你向新象
    公司購買家電尚欠五百元，現在要收錢等語，申○○回稱沒錢，庚○○乃要申○○取出存摺、印章由渠等代領現金，申○○不疑有他，乃將存摺、印章交給庚○○等人，庚○○等人取得存摺等物後，即至台中縣乙○○○○，盜蓋申○○之印
    章在提款單存戶簽章處，以偽造申○○領取七萬元之提款單一紙（參一六七一八
    號偵卷第十七頁），偽造完成後，連同申○○所交付之存摺交給該郵局之承辦人
    員以詐領申○○之存款，而為行使，幸因承辦人員梅永昌機警發現異常，通知申
    ○○本人到場，庚○○等人見狀心虛悄然離去，始未得逞。
二、案經台中縣警察局大甲分局、和平分局及南投縣警察局南投分局、中興分局分別
    報請台灣南投地方法院檢察署呈請台灣高等法院台中分院檢察署檢察長核轉台灣
    台中地方法院檢察署檢察官偵查起訴暨由該署檢察官移送併案辦理（八十九年度
    偵字第一六七一八號）。
    理      由
一、訊據上訴人即被告（以下簡稱為被告）Ａ○○坦承有參與右開事實(二)之犯行（見
    本院卷第七四頁至第七五頁），惟矢口否認有參與其他犯行，辯稱：右開事實(十二)
    部分，伊雖有去，但係去推銷東西，並非去詐騙瓦斯爐退保費二萬元。至其餘部
    分伊並未參與云云。上訴人即被告（以下簡稱為被告）宙○○矢口否認有行使偽
    造私文書等犯行，辯稱：右開事實(二)部分伊雖有去並分得三萬元，但伊並不知領
    錢之事。右開事實(十一)部分伊雖有去並分得二萬元，但伊並未穿警察制服，提款單
    係王順發叫伊所寫，但錢係王順發去提領的。右開事實(十二)部分伊係去推銷健康食
    品，至其餘部分伊並未參與云云。上訴人即被告（以下簡稱為被告）辰○○矢口
    否認有行使偽造私文書等犯行，辯稱：右開事實(十二)部分係宙○○說要推銷食品而
    叫伊去，當時伊在車上並未下車。至右開事實(八)部分伊並未參與云云。上訴人即
    被告（以下簡稱為被告）黃○○坦承有至右開事實(三)、(四)部分之金融機關書寫提
    款單及提領該部分之款項等事實不諱，惟矢口否認有行使偽造私文書等犯行，辯
    稱：係伊堂兄謝慶麟要伊載他去並進去提款的云云。上訴人即被告（以下簡稱為
    被告）戊○○坦承有至右開事實(七)之己○○○提領二十五萬元之事實不諱，惟矢
    口否認有行使偽造私文書等犯行，辯稱：當時伊係在不知情之情況下被騙去提款
    的云云。上訴人即被告（以下簡稱為被告）庚○○坦承有至右開事實(十三)之台中縣
    中興領郵局寫被害人申○○名義之提款單並欲提領七萬元等事實不諱，惟矢口否
    認有行使偽造私文書等犯行，辯稱：係被害人申○○欠伊四千元而要伊去提領的
    ，當時被害人申○○雖未說要提領多少，但多領之部分，伊會還給被害人申○○
    。至右開事實五部分伊並未參與云云。經查（一）右開事實(一)部分，業經被害人
    丁○○於八十九年五月十七日在警訊中（參八○四三號偵卷第十六頁）、八十九
    年六月二十八日檢察官偵訊中（參八○四三號偵卷第二五一頁）、八十九年十月
    十七日在原審調查中（參原審卷第一三二頁）一再當場指認係被告宙○○在卷，
    並有提款單一紙附卷可稽（參原審卷第一七五頁）。（二）右開事實(二)部分，業
    經被告宙○○、Ａ○○等二人於原審坦認外，並經被害人戌○○於八十九年六月
    九日在警訊中（參八○四三號偵卷第一二九頁）、八十九年十月十七日在原審調
    查中一再當場指認在卷，且有筆跡與被告Ａ○○在原審所寫之字跡（參原審卷第
    八六頁）相同之提款單一紙（參原審卷第一九一頁）及被告Ａ○○在提款時遭錄
    影後翻拍之照片一幀（參八○四三號偵卷第二八二頁）等附卷可稽。（三）右開
    事實(三)部分，業經被害人癸○○於八十九年五月十七日在警訊中指認被告Ａ○○
    、宙○○之照片在卷（參一八四一號偵卷第九頁），其於八十九年六月二十八日
    在檢察官偵訊中、八十九年十月十七日在原審調查時，雖改指被告宙○○為被告
    辰○○，然因在警訊中提供給被害人癸○○指認之彩色照片極為清楚（參一八四
    一號卷第十一、第十二頁），且被告辰○○、宙○○當時同為矮、胖型有相似之
    處，及被告辰○○於當天即八十九年四月十八日才從大陸返台（參八○四三號偵
    卷第一四三頁出入境紀錄），犯案之可能性較低，是本院認應以被害人癸○○在
    距案發時間較近之警訊中所指較為可信，此外，並有提款單一紙附卷可稽（參八
    ○四三號偵卷第二二一頁），該提款單業據被告黃○○自承為其所寫，其筆跡與
    被告黃○○在原審所寫之字跡（參原審卷第八九頁）比對亦完全相同，復經內政
    部警政署刑事警察局鑑定上面確有被告黃○○之指紋（參八○四三號偵卷第三○
    八頁鑑定書），況被告黃○○之表哥即證人謝慶麟於八十九年八月二十四日在檢
    察官偵訊中證稱：「八十九年四月十八日，我沒有去找黃○○，也沒有叫他幫我
    領過錢」等語（參八○四三號偵卷第三七六頁）、八十九年十一月二十一日在原
    審調查時亦證稱：「我不曾著警察制服去騙老人的錢，也沒有在新象公司任職過
    ，我沒有印象在八十九年四月十八日有叫黃○○去領錢，有時他向我借錢我會叫
    他自己去領，但最多只有三、五萬元」等語（參原審卷第二二一頁）。（四）右
    開事實(四)部分，業經被害人丁○○於八十九年六月二十八日檢察官偵訊中（參八
    ○四三號偵卷第二五一頁）、八十九年十月十七日在原審調查中（參原審卷第一
    三二頁）一再當場指認係被告Ａ○○在卷，並有提款單一紙附卷可稽（參原審卷
    第一八七頁），該提款單業據被告黃○○自承為其所寫，其筆跡與被告黃○○在
    原審所寫之字跡（參原審卷第八九頁）及右開事實(三)之提款單（參八○四三號偵
    卷第二二一頁）比對亦完全相同。（五）右開事實(五)部分，業經被害人壬○○於
    八十九年五月十九日在警訊中（參八○四三號偵卷第一六三頁背面）、八十九年
    八月十五日在檢察官偵訊中（參偵卷第三六一頁）、八十九年十月十七日在原審
    調查中（參原審卷第一四二頁）一再當場指認係被告Ａ○○、宙○○在卷，並有
    提款單一紙附卷可稽（參原審卷第二○六頁），該提款單經內政部警政署刑事警
    察局鑑定上面確有被告王順發、庚○○之指紋（參九九三四號偵卷第三六頁鑑定
    書）。（六）右開事實(六)部分，業經被害人寅○○於八十九年五月二十三日在警
    訊中（參八○四三號偵卷第七六頁）、八十九年六月二十八日檢察官偵訊中（參
    八○四三號偵卷第二四九頁）、八十九年十月十七日在原審調查中（參原審卷第
    一四○頁）一再當場指認係被告Ａ○○在卷，並有提款單一紙（參原審卷第一八
    三頁）、偽造支票二張（參八○四三號偵卷第四二三頁證物袋）附卷可稽。（七
    ）右開事實(七)部分，被害人酉○○雖稱其因年紀大迷迷糊糊無法指認至其家中騙
    其存摺、印章之人等語，惟其印章、存摺被騙取後，由被告戊○○填寫提款單及
    領款之事實，業經被告戊○○自白在卷，並有該提款單一紙附卷可稽（參八○四
    三號偵卷第五一頁），而該提款單之筆跡與被告戊○○在原審所寫之字跡（參原
    審卷第八九頁）比對極為相似，復經內政部警政署刑事警察局鑑定上面確有被告
    戊○○之指紋（參八○四三號偵卷第二九五頁鑑定書），又被告戊○○於八十九
    年八月十五日在警訊中稱：「當天上午我在我所經營的檳榔攤做生意時，有一個
    綽號叫『阿成』的男子開了一部藍色喜美轎車來找我，說他腳有毛病，拜託我去
    幫他領錢，於是我坐上他所駕駛的轎車，那天除了我和『阿成』外，還有一個『
    阿成』的朋友，大概開了半小時到一個不知名的郵局，『阿成』就交給我一本存
    摺及一張填好的提款單，由我下車去提領二十五萬元，我將錢交給『阿成』後，
    他拿三千元給我花用，我的檳榔攤在台中市○○街二三四號」等語，警方又問：
    「警方至你檳榔攤對面之國術館查訪，根據蕭姓屋主稱，你在八十九年農曆過年
    前即已歇業，你檳榔攤到底經營至何時？」，被告戊○○答稱：「我做到過年後
    八十九年三月初歇業，檳榔攤一直閒置在那裡」等語（參八○四三號偵卷第三九
    八頁），八十九年九月二十八日在原審調查中陳稱：「一個叫『阿信』的男子，
    他說他腳不方便叫我去替他領款，是他到我攤位開車帶我去的，提款單是他告訴
    我叫我寫的，我的檳榔攤沒賣之後，我有時還會去檳榔攤找接我攤位的朋友」等
    語，前後筆錄互核有諸多不符之處，且按當時「阿成」車上既另有朋友，大可拜
    託其領錢，焉有大費周章載被告戊○○前往，並花費三千元之理，另被害人酉○○於當日上午十時從台中縣大甲鎮家中被騙載到台中縣清水鎮，一般大約需三十
    分鐘之車程，而該二名歹徒於上午十時三十分許，在台中縣清水鎮擺脫被害人酉
    ○○後，到台中市載被告戊○○，再到台中縣己○○○提款，其路程一般應在一
   個小時以上，然該提款單上所記載之提款時間係上午十一時十九分三十一秒，此
    顯然不是被告戊○○所敘述之經過所能辦到，足見被告戊○○所辯均係卸責之詞
    ，不足憑採。（八）右開事實(八)部分，業經被害人天○○於八十九年五月十六日
    在警訊中（參九六七八號偵卷第九頁）、八十九年十月十七日在原審調查中（參
    本院卷第一三八頁）一再當場指認係被告Ａ○○與辰○○在卷，中嵙口郵局之職
    員江森松於八十九年五月十六日在警訊中，亦指認到郵局提款之人係被告辰○○
    （參九六七八號偵卷第二二頁），並有提款單一紙附卷可稽（參九六七八號偵卷
    第三○頁），該提款單上之筆跡與右開事實(十)之十萬元提款單筆跡（參原審卷第
    二○三頁）完全一樣，顯見是同一夥人所為無訛。（九）右開事實(九)部分，業經
    被害人丑○於八十九年五月十七日在警訊中（參八○四三號偵卷第三八頁背面）
    、八十九年六月二十八日檢察官偵訊中（參八○四三號偵卷第二五一頁）一在當
    場指認係被告宙○○在卷，八十九年十月十七日在原審調查中，雖稱已忘記，但
    猶可指認當時所坐的車子牌號係Ｘ９－７２１１，座位下之腳踏板有掉落之情形
    （參原審卷第一四○頁），其情形與附於九九三四號偵卷第五二至第五三頁之Ｘ
    ９－７２１１車子裡外照片一樣。（十）右開事實(十)部分，業經被害人辛○○於
    八十九年五月二十三日在警訊中（參八○四三號偵卷第七三頁背面）、八十九年
    六月二十八日檢察官偵訊中（參八○四三號偵卷第二四九頁背面）、八十九年十
    月十七日在原審調查中（參原審卷第一三九頁）一再當場指認係被告Ａ○○在卷
    ，並有提款單二紙附卷可稽（參原審卷第二○二及二○三頁），其中十萬元之提
    款單筆跡與事實(八)之提款單筆跡完全一樣。（十一）右開事實(十一)部分，被害人甲○○雖無法指認詐騙其存摺、印章之人，然此業經被告宙○○於警、偵訊中及原
    審審理時分別自白不諱，並有其填寫之提款單一紙附卷可稽（參八○四三號偵卷
    第一二四頁），而該提款單之筆跡與被告宙○○在原審所寫之字跡（參原審卷第
    八五頁）比對完全一樣，復經內政部警政署刑事警察局鑑定上面確有被告王順發
    之指紋（參九九三四號偵卷第二七頁鑑定書），及被告王順發在郵局提款時遭錄
    影後翻拍之照片三幀存卷可證（參九九三四號偵卷第五三頁）。（十二）右開事
    實(十二)部分，業經被害人地○○於八十九年五月十五日在警訊中（參一七八六號偵
    卷第十九頁）、八十九年五月三十日在檢察官偵訊中（參一七八六三號偵卷第四
    二頁背面）指認係被告Ａ○○及宙○○在卷，又被告Ａ○○、宙○○、辰○○雖
    均辯稱：該日彼三人係要去向被害人地○○推銷健康食品云云，然渠等均稱當天
    並未攜帶任何健康食品，且被告Ａ○○、宙○○均坦承有拿地○○之存摺去影印
    （參一七八六號偵卷第三○至三二頁），此與推銷健康食品顯不相干，另警方並
    在渠等所駕駛之Ｘ９－７２１１車內起獲警察制服一套（參九六七八號偵卷第二
    九頁照片）。（十三）右開事實(十三)部分，業經被害人申○○於八十九年七月十四
    日在警訊中指認被告庚○○及陳訴被害情節在卷（參一六七一八號偵卷第八頁）
    ，並經證人梅永昌於警訊中（參一六七一八號偵卷第十三頁）及原審審理時證述
    ：「那陣子榮民正好在關餉，申○○前幾天來提領過餉，正常他們每次只提領幾
    千元，我本來很忙可是碰到他突然領這麼多錢跟他平常交易不符，而且他們以前
    有交代我們如果不是本人或常去提領的人去領，叫我們要打電話知會一下，我就
    打電話給他的老鄉尹家財，因為申○○不識字，他的錢通常是尹家財幫他領，尹
    家財叫我先不要給他領，他要帶申○○過來，我因為很忙就將此事交給局長，我
    在電話中問尹家財有沒有託人幫申○○領錢，尹家財說沒有，並問我領錢的是誰
    ，所以我叫領錢的人將身分證借我看，他就將駕照給我看，他駕照給我之後，我
    跟他說等一下張先生馬上就過來，結果張先生過來之後就找不到那個人，他也沒
    有來跟我拿駕照回去」等語在卷（參原審卷第三五三頁），復有被告庚○○到郵
    局領款之錄影帶及翻拍照片、未拿走之駕駛執照附卷可佐（參一六七一八號偵卷
    第十九頁、第三二頁），而按被害人申○○果有委請被告庚○○代為領款，被告
    庚○○焉有於梅永昌打電話通知申○○來時迅速離去，甚且顧不得自己駕駛執照
    尚留在郵局之理，況被告庚○○於原審辯稱係被害人申○○欠其四千元而要其去
    提領的，當時被害人申○○雖未說要提領多少，但多領之部分，其會拿還被害人
    申○○云云，於本院調查時則辯稱被害人申○○尚欠其貨款未給付，其係去追索
    貨款云云，前後不一，益證其係心虛使然，其所辯顯不可採。另本件被告Ａ○○
    、宙○○等人雖否認大部分犯行，然本院認為事實欄所載之被害情節，幾乎如出
    一轍，應係同一批人所為，且被害人大都為新象公司之客戶，此與被告宙○○於
    八十九年五月二十三日在警訊中、八十九年六月九日在檢察官偵訊時供稱：「新
    象公司是銷售瓦斯廚具，我和Ａ○○以前都是該公司的業務員，後來Ａ○○叫我
    提供以前跑的客戶資料給他，以獨居老人為主，我告訴他沒有那麼多資料，他說
    只要是客戶就可以了，我知道Ａ○○是去騙錢，他如果詐財成功，會給我吃紅，
    每次約二、三萬元，另外還有王順發也有參與」等語相符（參八○四三號偵卷第
    八二頁、第一八五頁），又被害人均為七、八十歲之老人，渠等可於眾多被告中
    一路指認向渠等詐財之特定被告，若非確有其事，渠等印象深刻，當不可能如此
    ，再經被害人指認並於八十九年五月十五日被查獲之Ｘ９－７２１１號車係韓靜
    芬所有，從八十九年三月開始，都由其弟即被告Ａ○○在使用乙節，亦據證人韓
    靜芬於八十九年五月二十二日在警訊中陳述明確（參九九三四號偵卷第二三頁）
    ，且為被告Ａ○○自承在卷，該車被查獲時內置有扣案之警察制服一套（參九六
    七八號偵卷第二九頁照片），八十九年五月十七日警察在被告辰○○住處搜出警
    有時報記者證一枚（一九○一號聲字卷第十六頁），在在足證被告等人確實有被
    害人等所指訴之行為無訛。（十四）綜上所述，足證被告Ａ○○等人上開所辯顯
    係飾卸之詞，不足採信。是罪證明確，其六人犯行均堪以認定。又被告黃○○具
    狀請求將證人謝慶麟在原審當庭所寫之字跡與被害人吳文唐八十九年五月十日之
    台中市午○○○之十萬元提款單、同年五月十一日之台中市○○路郵局六萬元提
    款單之字跡，送請內政部警政署刑事警察局鑑定是否相同？經本院函請內政部警
    政署刑事警察局鑑定結果認提款單上筆跡有二種書寫方式，特徵不一，歉難認定
    ，有該局九十年十二月十八日（九０）刑鑑字第二三００三八號函在卷可按（見
    本院卷一第一０八頁），嗣經本院再函請法務部調查局及國防部憲兵司令部刑事
    鑑識中心鑑定結果，或稱尚須請證人謝慶麟當庭橫寫「十六萬元正」，及阿拉伯
    數字0至9二十遍之筆跡資料，或稱再蒐集資料原本、謝慶麟當庭及平日與金融機
    關往來之書寫字跡後，始能鑑定（另經本院調取謝慶麟前在台灣雲林監獄執行時
    所留存之字跡送鑑定，亦無法鑑定），而證人謝慶麟迭經本院傳拘無著，是本院
    無法將上開字跡再送鑑定，惟此部分事實已臻明確（已如前述），故並不影響本
    件事實之認定。又被告庚○○雖具狀請求本院傳喚被害人申○○到庭作證，但查
    被害人申○○現已失智、言語不清、意識混淆，有診斷證明書一份在卷可按（見
    本院卷一第一九九頁），是本院無法予以傳喚到庭作證。均併此敘明。
二、查被告Ａ○○等人盜蓋被害人丁○○等人之印章以偽造提款單並持以詐領存款以
    為行使之行為，足使各存款人發生存款減損、使各存款郵局、農會發生可能遭存
    款人訴訟賠償之損害。核被告Ａ○○就事實欄(二)(三)(四)(五)(六)(八)(十)部分，被告宙○○
    就事實欄(一)(二)(三)(五)(九)(十一)部分，被告辰○○就事實欄(八)部分，被告黃○○就事實欄
    (三)(四)部分，被告戊○○就事實欄(七)部分，被告庚○○就事實欄(五)部分，均係犯刑
    法第二百十六條、第二百十條之行使偽造私文書罪、第三百三十九條第一項之詐
    欺取財既遂罪，被告Ａ○○就事實欄(六)部分，並另犯刑法第二百零一條第二項之
    行使偽造有價證券罪。被告Ａ○○、宙○○、辰○○就事實欄(十二)部分，均係犯刑
    法第三百三十九條第三項、第一項之詐欺取財未遂罪。被告庚○○就事實欄(十三)部
    分，係犯刑法第二百十六條、第二百十條行使偽造私文書罪、第三百三十九條第
    三項、第一項之詐欺取財未遂罪。被告Ａ○○就事實欄(三)(四)(五)(六)(八)部分，被告宙
    ○○就事實欄(三)(五)(九)(十一)，被告辰○○就事實欄(八)部分，被告黃○○就事實欄(三)(四)
    部分，被告戊○○就事實欄(七)部分，被告庚○○就事實欄(五)部分，均係犯刑法第
    一百五十八條第一項之僭行公務員職權罪、第一百五十九條之冒充公務員服飾罪
    。被告Ａ○○另就事實欄(十)部分，犯刑法第一百五十八條第一項之僭行公務員職
    權罪。又(甲)被告等六人盜蓋被害人之印章係偽造私文書（提款單）之部分行為，
    而偽造私文書後持以行使，偽造之低度行為已行使之高度行為所吸收，均不另論
    罪。(乙)被告Ａ○○七次行使偽造私文書罪、七次詐欺取財既遂罪、一次詐欺取財
    未遂罪、六次僭行公務員職權罪、五次冒充公務員服章罪，被告宙○○六次行使
    偽造私文書罪、六次詐欺取財罪、一次詐欺取財未遂罪、四次僭行公務員職權罪
    及冒充公務員服飾罪，被告辰○○一次詐欺取財既遂罪、一次詐欺取財未遂罪，
    被告謝家滄二次行使偽造私文書罪、二次詐欺取財既遂罪、二次僭行公務員職權
    罪及冒充公務員服飾罪，被告庚○○二次行使偽造私文書罪、一次詐欺取財既遂
    罪、一次詐欺取財未遂罪，均分別係犯罪構成要件相同，顯係基於概括犯意反覆
    為之，均應依連續犯規定論以連續行使偽造私文書罪、連續詐欺取財既遂罪、連
    續僭行公務員職權罪、連續冒充公務員服飾罪，並加重其刑；(丙)被告宙○○、黃
    ○○，所犯連續行使偽造私文書罪、連續詐欺取財罪、連續僭行公務員職權罪、
    連續冒充公務員服飾罪，被告庚○○所犯連續行使偽造私文書罪、連續詐欺取財
    既遂罪、僭行公務員職權罪、冒充公務員服飾罪，被告辰○○所犯偽造私文書罪
    、連續詐欺取財既遂罪、僭行公務員職權罪、冒充公務員服飾罪，被告戊○○所
    犯行使偽造私文書罪、詐欺取財罪、僭行公務員職權罪、冒充公務員服飾罪，被
    告Ａ○○所犯連續行使偽造私文書罪、連續詐欺取財罪、連續僭行公務員職權罪
    、連續冒充公務員服飾罪、行使偽造有價證券罪間，均各具有方法、結果之牽連
    犯關係，屬裁判上一罪，被告宙○○、黃○○、庚○○應從一重之連續行使偽造
    私文書罪處斷，被告辰○○、戊○○應從一重之行使偽造私文書罪處斷，被告Ａ
    ○○應從一重之行使偽造有價證券罪處斷；(丁)被告戊○○於八十五年間，曾因犯
    殺人未遂罪，經台灣台中地方法院判處有期徒刑二年三月確定，於八十七年十月
    十二日執行完畢。被告庚○○於八十六年間，曾因犯竊盜罪，經台灣台中地方法
    院判處有期徒刑四月確定，於八十七年十月十四日執行完畢，有台灣高等法院被
    告全國前案紀錄表在卷可按，其二人於受有期徒刑之執行完畢後，五年以內再犯
    本件有期徒刑以上之罪，均為累犯，依刑規定，就被告戊○○部分加重其刑，就
    被告庚○○部分遞加其刑；(戊)被告Ａ○○就事實欄(二)部分與被告宙○○、同案被
    告王順發，事實欄(三)部分與被告宙○○、黃○○，事實欄(四)部分與被告黃○○、
    一不知名之成年男子，事實欄(五)部分與被告宙○○、王順發、庚○○、一不知名
    之成年女子，事實欄(六)部分與二不知名之成年男子，事實欄(八)部分與被告辰○○
    ，事實欄(十)部分與一不知名之成年男子，事實欄(十二)部分與被告宙○○、辰○○，
    分別具有犯意聯絡及行為分擔，均為共同正犯；被告宙○○就事實欄(一)部分與一
    不知名之成年男子，事實欄(二)部分與被告Ａ○○、王順發，事實欄(三)部分與被告
    Ａ○○、黃○○，事實欄(五)部分與被告Ａ○○、王順發、庚○○、一不知名之成
    年女子，事實欄(九)部分與一不知名之成年男子，事實欄(十一)部分與被告王順發，事
    實欄(十二)部分與被告Ａ○○、辰○○，有犯意聯絡及行為分擔，均為共同正犯；被
    告辰○○就事實欄(八)部分與被告Ａ○○，事實欄(十二)部分與被告Ａ○○、宙○○，
    有犯意聯絡及行為分擔，均為共同正犯；被告黃○○，就事實欄(三)部分與被告Ａ
    ○○、宙○○，事實欄(四)部分與被告Ａ○○、一不知名之成年男子，有犯意聯絡
    及行為分擔，均為共同正犯；被告戊○○就事實欄(七)部分，與二不知名之成年男
    子，分別具有犯意聯絡及行為分擔，均為共同正犯；被告庚○○，就事實欄(五)部
    分，與被告Ａ○○、宙○○、王順發、一不知名之成年女子，事實欄(十三)部分與一
    不知名之成年男子，有犯意聯絡及行為分擔，均為共同正犯；(己)又上開行使偽造
    私文書、僭行公務員職權罪、冒充公務員服飾罪等部分雖未經起訴，但因與起訴
    部分係屬具有牽連關係之裁判上一罪，為起訴效力所及，本院自應併予審判。另
    檢察官移送併案辦理部分（事實欄(十三)、八十九年度偵字第一六七一八號），及事
    實欄(四)被告黃○○涉案部分雖未經檢察官起訴，然因均與起訴部分具有連續犯關
    係之裁判上一罪，亦為起訴效力所及，本院自應併予審理。原審予以論罪科刑，
    固非無見，惟查（一）上開行使偽造私文書、僭行公務員職權罪、冒充公務員服
    飾罪等部分，均未經起訴，原判決就此部分併予審判而未說明併予審判之理由，
    已有未合。（二）原判決理由欄於論罪時就被告Ａ○○所為上開事實欄(六)部分，
    漏未論列刑法第二百零一條第二項之行使偽造有價證券罪，論結欄亦漏引刑法第
    二百零一條第二項，容有未洽。（三）原判決就被告Ａ○○等六人所犯之刑法第
    一百五十八條第一項之僭行公務員職權罪，誤認係犯同法第一百五十八條之罪，
    亦有可議。被告辰○○、黃○○、戊○○、庚○○等四人上訴意旨否認犯罪，被
    告Ａ○○、宙○○等二人上訴意旨否認大部分犯行及指摘原判決量刑過重，雖均
    無理由，但原判決既有上述可議之處，應由本院將原判決予以撤銷改判。爰審酌
    被告等六人以其年輕力壯之軀詐騙高齡老人賴以維生之積蓄，行為令人不齒，及
    其等犯罪之手段、所生危害、參與犯罪行為之次數、所得利益之多寡、暨事後否
    認大部分犯罪、且迄今尚未與被害人達成和解等一切情狀，分別量處被告等六人
    如主文第二項、第三項、第四項、第五項、第六項、第七項所示之刑，以示懲儆
    。至扣案之上開偽造「發票人均為莊西林、發票日均為中華民國八十八年八月十
    日、付款人均為台灣中小企業銀行北港分行、票號分別為六六七二○五、六六七
    二○八、金額分別為新台幣八十萬元、六十萬元」等支票二張，係偽造之有價證
    券，應依刑法第二百零五條之規定宣告沒收。另扣案之警察制服一套，係同案被
    告王順發所有，且為供本件犯罪所用之物，業據被告Ａ○○陳明在卷，而同案被
    告王順發與被告宙○○、Ａ○○、庚○○等人又係共犯，並依刑法第三十八條第
    一項第二款之規定宣告沒收。
三、公訴意旨另以：(1)八十九年四月二十日十一時許，由被告辰○○身穿警察制服與
    被告宙○○，至台中縣大甲鎮東陽新村八九號未○○家中，以警察身分對未○○
    騙稱：其郵局存款遭郵局員工與外人聯合盜領三十多萬元，要其拿存摺、印章一
    同搭車前往警局指認，嗣即藉口要未○○下車，並前往大甲郵局第二支局盜領七
    十三萬元；(2)八十九年五月六日十時許，由被告Ａ○○穿警察制服與王順發，至
    台中縣后里鄉○○村○○路一一二之一號宇○○家中，以警察身分對宇○○佯稱
    ：已查獲二個月前詐騙伊三十三萬元之歹徒，請伊攜帶提款卡一同搭車到警局指
    認，又稱：指認歹徒時，不要攜帶貴重物品，請宇○○將身上之金戒指及現金交
    出，並要宇○○告知提款卡密碼以便變更，之後藉口要宇○○下車，並前往台中
    縣后里郵局二支局，用宇○○之提款卡盜領三萬六千元；(3)被告Ａ○○亦有參與
    事實欄(十一)部分詐騙甲○○之行為。因認被告辰○○、宙○○、Ａ○○等人就此三
    部分亦分別涉犯詐欺、偽造文書等罪嫌云云。按犯罪事實，應依證據認定之，無
    證據不得認定其犯罪事實，刑事訴訟法第一百五十四條第二項定有明文；另被害
    人之陳述如無瑕疵，且就其他方面調查又與事實相符，固足採為科刑之基礎，倘
    其陳述尚有瑕疵，則在未究明前，遽採為論罪科刑之根據，即難認為適法（最高
    法院六十一年台上字第三○九九號判例參照）。查被告辰○○、宙○○、Ａ○○
    等三人均堅決否認有此部分犯行，被告辰○○並辯稱：八十九年四月二十日上午
    十時許，伊應友人潘台生之託，開車載潘台生前往彰化縣大城鄉幫忙處理鄒柏松
    與人車禍和解事宜，一直到晚上十點以後始載潘台生返家，而因伊同年月十六日
    去大陸，同年月十八日離開大陸，翌日凌晨抵達台灣，故伊對同年月二十日發生
    之事尚有記憶云云。經查(1)部分：被害人未○○雖於八十九年四月二十日在警訊
    中指稱：「穿警察制服的那人，約二十五至三十歲，身高約一七○公分，瘦瘦的
    ，穿便服的那位，身高約一六五公分，身體胖狀」」，於八十九年五月十七日在
    警局指認相片稱：「辰○○就是穿警察制服的人，宙○○是穿便衣的人」（參八
    ○四三號偵卷第三十頁、第三十二頁），然於八十九年六月二十八日在檢察官提
    出被告Ａ○○、辰○○、宙○○供其指認時，其稱：「庭上三人都不是，那天很
    急忙我沒有注意」（參八○四三號偵卷第二五一頁），八十九年十月十七日，原
    審使其指認本案被告時，亦稱：「他們載我出去時，我匆匆忙忙沒看清楚，現在
    認不出來」（參原審卷第一三三頁）；又被告辰○○陳稱：「我身高一五九公分
    、體重八十三、四公斤」（與原審當庭目測相當，參原審卷第二七四頁），此與
    被害人最初在警局之陳述差異甚大；再證人鄒柏松證稱：「辰○○是潘台生的朋
    友，有一次他和潘台生到溪湖幫我處理車禍事情，時間我忘記了」等語（參原審
    卷第二七五頁），潘台生證稱：「去年我到大陸探親辰○○也去，我先回來，二
    十日我看到辰○○也回來，坐在他家門外看報紙，我就邀他一起去看我朋友之前
    被人家酒醉駕車撞壞車輛，犯嫌抓到了邀他一起去看，辰○○開車載我跟鄒柏森
    到彰化縣埔心鄉與肇事者碰面，是肇事者約我們去的，那天鄒柏森剛好住在我家
    ，那天辰○○載我還有鄒柏森、吳森永一起過去，吳森永和我是以前的同事，那
    時候剛好住在我家，那天一大早就出去，從台中出發，他原車載我們回家，約晚
    上十點多，這期間我們都在一起，我本來也忘了時間，是出事後，他母親找我，
    我叫他看護照日期」等語（參原審卷第三八四、三八五頁）；另盜領未○○七十
    三萬元之提款單上之字跡（附於八○四三號偵卷第二七九頁），與被告辰○○、
    宙○○在原審書寫之筆跡（附於原審卷第八五頁、第八七頁）比對結果，完全不
    一樣。是被告宙○○、辰○○上開所辯非虛，被害人未○○被騙案，應非被告辰
    ○○，宙○○所為。(2)部分：被害人宇○○於八十九年五月十八日在警訊中指認
    相片時雖稱：「詐騙我的人是Ａ○○及辰○○沒錯」（八○四三號偵卷第四二頁
    背面），然於翌日警察使其指認被告Ａ○○、宙○○、辰○○時，陳稱：「那天
    我坐上他們所駕駛Ｘ９－７２１１號的車子，車牌、顏色、型式都是我兒子歐陽
    國和紀錄，我兒子就讀師範大學，五月六日當天剛好在家，經我當面指認，Ａ○○是穿警察制服那人，宙○○、辰○○我不敢確認」等語（八○四三號偵卷第一
    五八頁），而其子歐陽國和於八十九年八月十八日在警訊中證稱：「五月六日十
    時許我有在場，當時我有記下車牌是Ｘ９－７２１１號，經我詳視警方提供之照
    片，發現王順發就是假冒警察詐財之男子之一」（參八○四三號偵卷第四○○頁
    ），八十九年十月十七日在原審調查中稱：「那天著警察制服的人臉上坑坑洞洞
    的，年輕皮膚白白的，但他沒有痣，Ａ○○臉上有一顆痣，另一個人約一百八十
    公分，也比Ａ○○高且壯，所以我認為不是在庭的Ａ○○，我父親是因為那台載
    他的車子是Ａ○○的才指認他」等語（參原審卷第一三六頁），另被告Ａ○○於
    八十九年九月二十八日在原審稱：「王順發有時會向我借車，八十九年五月十五
    日在我Ｘ９－７２１１號車上查獲之警察制服是王順發的」等語（參原審卷第七
    九頁），參以同案被告王順發與被告Ａ○○面貌有些相像（參事實欄(十一)被害人甲○○部分，被告王順發在郵局提款時遭錄影後翻拍之照片，被警察誤認為係被告
    Ａ○○）。綜上認歐陽國和年紀輕記憶應較年老之宇○○好，其言較為可信，本
    件應係同案被告王順發與不知名之男子所為。被告Ａ○○應未參與，不能僅因同
    案被告王順發借用被告Ａ○○之車子做案，即推定被告Ａ○○必有犯意之聯絡。
    (3)部分：被害人甲○○於八十九年六月七日在警訊中稱：「詐騙我的是二名男子
    」（參八○四三號偵卷第一二五頁），八十九年十月十七日在原審供稱：「那天
    是兩人到我家騙我」（參原審卷第一四二頁），被告宙○○供稱：「那天王順發
    在車上拿提款單叫我寫，車上我沒有看到Ａ○○」（參原審九十年十月十一日審
    判筆錄），因認此部分被告Ａ○○應未參與。此外復查無其他積極證據足資證明
    被告Ａ○○、宙○○、辰○○等三人確有此部分犯行，是其三人此部分犯罪要屬
    不能證明。惟因公訴人認其三人此部分犯罪與前開科刑部分具有連續犯或牽連犯
    關係之裁判上一罪，故不另為無罪之諭知，附此敘明。
四、移送併辦（九十一年度偵字第一四四六五號、一一一二九號、九十二年度偵字第
    二一０號）意旨略以：被告庚○○尚於九十一年一月至同年六月間向被害人吳碧
    蓮等人詐取財物，因認被告庚○○此部分亦涉有詐欺取財而移送併辦云云。經查
    被告庚○○此部分之犯罪時間為九十一年一月至同年六月間，而前開科刑部分之
    犯罪時間為八十九年四月間及同年七月間，時間相距一年半以上，難認二部分係
    基於概括犯意反覆為之，並不成立連續犯，是此移送併辦部分非起訴效力所及，
    本院無法併予審判，應退回原移送機關另行適法處理，亦併此說明。
五、被告Ａ○○、庚○○等二人於本院辯論時經合法傳喚而無正當理由不到庭，爰不
    待其陳述逕行判決。
六、據上論結，應依刑事訴訟法第三百六十九條第一項前段、第三百六十四條、第二
    百九十九條第一項前段、第三百七十一條、刑法第二十八條、第五十六條、第一
    百五十八條第一項、第一百五十九條、第二百十六條、第二百十條、第二百零一
    條第二項、第三百三十九第一項、第五十五條、第四十七條、第三十八條第一項
    第二款、第二百零五條、罰金罰鍰提高標準條例第一條前段，判決如主文。
本案經檢察官玄○○到庭執行職務。
中      華      民      國      九十二  年      九      月      十六    日
                                臺灣高等法院臺中分院刑事第八庭
                                      審判長法  官  羅  得  村
                                            法  官  陳  毓  秀
                                            法  官  劉  榮  服
右正本證明與原本無異。
如不服本判決應於收受送達後十日內向本院提出上訴書狀，其未敘述上訴之理由者並
得於提起上訴後十日內向本院補提理由書（均須按他造當事人之人數附繕本）。
                                            書記官  陳  俞  豪
中      華      民      國      九十二  年      九      月      十七    日
附錄論罪科刑法條
刑法第一百五十八條
冒充公務員而行使其職權者，處三年以下有期徒刑、拘役或五百元以下罰金。
冒充外國公務員而行使其職權者，亦同。
刑法第一百五十九條
公然冒用公務員服飾、徽章或官銜者，處五百元以下罰金。
刑法第二百十六條
行使第二百十條至第二百十五條之文書者，依偽造、變造文書或登載不實事項或使登
載不實事項之規定處斷。
刑法第二百十條
偽造、變造私文書，足以生損害於公眾或他人者，處五年以下有期徒刑。
刑法第三百三十九條
意圖為自己或第三人不法之所有，以詐術使人將本人或第三人之物交付者，處五年以
下有期徒刑、拘役或科或併科一千元以下罰金。
以前項方法得財產上不法之利益或使第三人得之者，亦同。
前二項之未遂犯罰之。
刑法第二百零一條
意圖供行使之用，而偽造、變造公債票、公司股票或其他有價證券者，處三年以上十
年以下有期徒刑，得併三千元以下罰金。
行使偽造、變造之公債票、公司股票或其他有價證券，或意圖供行使之用，而收集或
交付於人者，處一年以上七年以下有期徒刑，得併科三千元以下罰金。
                                                                        Ａ


司法院資訊處製作；財團法人民間司法改革基金會備份。
